【裁判字號】    95,簡,263
【裁判日期】    950831
【裁判案由】    工程受益費
【裁判全文】
臺北高等行政法院判決
                                     95年度簡字第00263號
原      告  甲○○
被      告  臺北縣樹林市公所
代  表  人  乙○○
訴訟代理人  賴玉梅  律師
上列當事人間因工程受益費事件，原告不服臺北縣政府中華民國
95年3月14日北府訴決字第0940721813號訴願決定，提起行政訴
訟。本院判決如下：
    主  文
原告之訴駁回。
訴訟費用由原告負擔。
    事實及理由
一、原告主張：
    (一)原告住家在博愛街112號4樓公寓，出入通道均在博愛街
      126號與128號中間防火巷，與III-3計畫道路距離甚遠，且
      不相關聯，無工程受益事實。
    (二)原告並未受開徵系爭工程受益費之書面通知，既原處分未
      送達原告，則該處分未曾生效。
    (三)本件工程依被告與陳磊土木包工業所定之合約，至遲於81
      年8月即應完成，而被告並未依法於期限內開徵，於94年
      原告收到原處分時，離工程完成已超過12年，依工程受益
      費徵收條例第6條第2項規定，原處分於法未合云云。並提
      出本件原處分及訴願決定書等件影本為證。
    聲明：訴願決定及原處分關於原告應繳納工程受益費部分均
          撤銷。
          訴訟費用由被告負擔。
二、被告辯稱：
    (一)被告徵收本件工程受益費，係依工程受益費徵收條例第5
      條規定擬具工程受益費徵收計畫書及範圍圖，經臺北縣樹
      林鎮鎮民代表會第14屆第3次定期大會提案編號第6號通過
      ，再報臺北縣政府以81北府工土字第37335號函備查，被
      告核徵本件工程受益費並無違法。
    (二)本件工程受益範圍，依工程受益費徵收計畫書第5條第2項
      第1款規定，係沿道路境界線自該線起垂直深入至等於道
      路寬度5倍60公尺以內所包括之地區。而原告所有座落臺
      北縣樹林市○○段437地號土地持分61/357臨接III-3計畫
      道路，其深度約23公尺，屬該計畫書所定之直接受益範圍
      ，被告依上開規定向原告核徵工程受益費，自於法有據，
      原告辯稱其住家在博愛街112號4樓公寓，出入通道均在博
      愛街126號與128號中間防火巷，與III-3計畫道路距離甚遠
      ，且不相關聯，無工程受益事實云云，顯屬無據。
    (三)被告經依工程受益費徵收條例第5條規定擬具工程受益費
      徵收計畫書及範圍圖，經臺北縣樹林鎮鎮民代表會通過，
      並報主管機關臺北縣政府備查後，隨即於81年3月13日辦
      理本件工程受益費徵收公告及通知，原告辯稱未受通知云
      云，實屬無據。
    (四)系爭III-3計畫道路工程於81年3月17日開工迄81年12月28
      日完工，被告於完工後即於完工後1年內之82年9月24日通
      知受益人自82年10月7日起至84年5月6日分4期開徵本件工
      程受益費，並函臺北縣稅捐稽徵處依法辦理公告，經該稅
      捐稽徵處於82年10月5日函覆被告後，被告即依法辦理公
      告及通知，開徵本件工程受益費，嗣後陸續開徵之各期工
      程受益費徵收均依此辦理公告及通知，原告辯稱被告未於
      本件工程完工後1年內開徵工程受益費云云，亦屬無據。
    (五)被告開徵本件工程受益費並無違法，業如前述，又本件工
      程受益費開徵後原告遲延繳納，被告始另以本件北縣樹益
      字第001309-001312號四紙工程受益費繳納通知單通知原
      告繳納開闢III-3（四德街）計畫道路4期工程受益費各
      1,099元，自無違誤，原告之訴應無理由等語。
    聲明：原告之訴駁回。
          訴訟費用由原告負擔。
三、按各級政府於該管區域內，因推行都市建設，提高土地使用
    ，便利交通或防止天然災害，而…改善道路…等工程，應就
    直接受益之公私有土地及其改良物，徵收工程受益費；各級
    地方政府徵收工程受益費，應擬具徵收計畫書…，送經各該
    級民意機關決議後，報請中央主管機關備查。鄉、鎮（市）
    公所興辦工程，徵收工程受益費，準用本條例之規定；工程
    受益費徵收條例第2 條第1 項前段、第5 條第1 項前段、第
    18 條 各定有明文。
四、本件被告以原告所有之臺北縣樹林市○○段437號土地，係
    屬該市III-3（四德街）計畫道路拓寬工程之受益區範圍，以
    北縣樹益字第001309-001312號工程受益費繳納通知單通知
    原告繳納第1期至第4期，各為新臺幣（下同）1，099元（開
    徵日期分別為82年10月7日至82年11月6日、83年4月7日至83
    年5月6日、83年10月7日至83年11月6日、84年4月7日至84
    年5月6日）。原告於94年4月1日以未有受益申請撤銷，被告
    以94年6月1日北縣樹財字第0940008923號函否准，並再檢附
    繳納通知單（北縣樹益字第001410-001413）。原告不服，
    提起訴願，亦遭駁回等情，為兩造所不爭，且有上開各該函
    文、原處分及訴願決定書等件影本附原處分及訴願機關卷可
    稽。
五、原告主張其住家在博愛街112號4樓公寓，出入通道均在博愛
    街126號與128號中間防火巷，與III-3計畫道路距離甚遠，且
    不相關聯，無工程受益事實；且原處分未送達原告，故該處
    分未曾生效；又而被告並未依法於期限內開徵，故原處分於
    法未合云云，惟其主張為被告所否認。被告則稱原告所有座
    落臺北縣樹林市○○段437地號土地持分61/357臨接III-3計
    畫道路，其深度約23公尺，屬該計畫書所定之直接受益範圍
    ；又依工程受益費徵收條例第5條規定擬具工程受益費徵收
    計畫書及範圍圖，經臺北縣樹林鎮鎮民代表會通過，並報主
    管機關臺北縣政府備查後，隨即於81年3月13日辦理本件工
    程受益費徵收公告及通知；且系爭III-3計畫道路工程於81年
    3月17日開工迄81年12月28 日完工，被告於完工後即於完工
    後1年內之82年9月24日通知受益人自82年10月7日起至84年5
    月6日分4期開徵本件工程受益費，並函臺北縣稅捐稽徵處依
    法辦理公告，經該稅捐稽徵處於82年10月5日函覆被告後，
    被告即依法辦理公告及通知，開徵本件工程受益費，嗣後陸
    續開徵之各期工程受益費徵收均依此辦理公告及通知等語，
    資為爭議。
六、經查，本件道路拓寬工程之受益範圍及徵收費率，被告曾依
    首揭工程受益費徵收條例第5條規定，擬具徵收計畫書，送
    請臺北縣樹林鎮鎮民代表會第14屆第3次定期大會決議（80
    年12月4日80北縣樹代字第528-1號）後，由臺北縣政府以81
    年2 月17日81北府工土字第37335 號函同意備查等情，有計
    畫道路開闢工程受益費徵收計畫書、臺北縣樹林鎮鎮民代表
    會審議決議函、臺北縣政府同意備查函等件影本附原處分卷
    可稽；又本件工程受益範圍，依樹林鎮III-3 計畫道路（四
    德街）計畫道路開闢工程受益費徵收計畫書第五條第2 項第
    1 款規定，係沿道路境界線自該線起垂直深入至等於道路寬
    度5 倍60公尺以內所包括之地區，而系爭博愛段437 地號土
    地臨接III-3 計畫道路，其深度約23公尺，即屬該計畫書所
    定之直接受益範圍等情，亦有計畫道路開闢工程受益費徵收
    計畫書、工程受益費徵收單價計算表等件影本附原處分卷足
    憑；故原告主張其住家在博愛街112 號4 樓公寓，出入通道
    均在博愛街126 號與128 號中間防火巷，與III-3計畫道路距
    離甚遠，且不相關聯，無工程受益事實云云，並不足採。
七、次查，原告主張未收受原處分云云，惟查，被告經依工程受
    益費徵收條例第5條規定擬具工程受益費徵收計畫書及範圍
    圖，經臺北縣樹林鎮鎮民代表會通過，並報主管機關臺北縣
    政府備查後，隨即於81年3月13日辦理本件工程受益費徵收
    公告及通知等情，有經准予公告之臺北縣樹林鎮公所公告系
    爭計畫道路開闢工程受益費徵收辦法之函稿、送達原告提示
    繳納通知書及送達回證等件影本附原處分卷可按，是以原告
    主張辯稱未受通知云云，亦非可採。
八、末查，原告主張被告未於本件工程完工後1年內開徵工程受
    益費云云。惟查，系爭III-3計畫道路工程於81年3月17日開
    工迄81年12月28日完工，被告於完工後即於完工後1年內之
    82年9月24日通知受益人自82年10月7日起至84年5月6日分4
    期開徵本件工程受益費，並函臺北縣稅捐稽徵處依法辦理公
    告，經該稅捐稽徵處於82年10月5日函覆被告後，被告即依
    法辦理公告及通知，開徵本件工程受益費，嗣後陸續開徵之
    各期工程受益費徵收均依此辦理公告及通知等情，有臺北縣
    樹林鎮公所函、臺北縣稅捐稽徵處函及公告、送達原告之提
    示繳納通知書及送達回證等件影本附原處分卷足稽；原告稱
    被告未於本件工程完工後1 年內開徵工程受益費云云，亦屬
    無據，不足為採。
九、從而，被告以原告所有之臺北縣樹林市○○段437號土地，
    係屬該市III-3（四德街）計畫道路拓寬工程之受益區範圍為
    由，通知原告繳納第1期至第4期之系爭工程受益費，於法並
    無違誤。訴願決定遞予維持，亦無不合。原告徒執前詞，訴
    請撤銷，為無理由，應予駁回。
據上論結，本件原告之訴為無理由，依行政訴訟法第236條、第
233條第1項、第98條第3項前段，判決如主文。
中    華    民    國    95    年     8    月   31     日
                             第五庭法  官  蕭忠仁
上為正本係照原本作成。
本件以訴訟事件所涉及之法律見解具有原則性者為限，始得於本
判決送達後20日內向本院提出上訴狀並表明上訴理由，如已於本
判決宣示後送達前提起上訴者，應於判決送達後20日內補具上訴
理由（均按他造人數附繕本），且經最高行政法院許可後方得上
訴。
中    華    民    國    95    年     8    月   31     日
                                   書記官  蕭純純


司法院資訊處製作；財團法人民間司法改革基金會備份。
